【裁判字號】    98,訴,3903
【裁判日期】    981230
【裁判案由】    毒品危害防制條例
【裁判全文】
臺灣臺中地方法院刑事判決              98年度訴字第3903號
公  訴  人  臺灣臺中地方法院檢察署檢察官
被      告  甲○○
上列被告因違反毒品危害防制條例案件，經檢察官提起公訴（98
年度毒偵字第3469、4004號），於本院準備程序，被告就被訴事
實為有罪之陳述，經本院告知簡式審判程序意旨，並聽取當事人
之意見後，經合議庭裁定改行簡式審判程序，本院判決如下：
    主  文
甲○○施用第一級毒品，累犯，處有期徒刑拾月。扣案之注射針
筒參支，沒收之；又施用第二級毒品，累犯，處有期徒刑陸月。
扣案之甲基安非他命貳包（驗餘淨重合計零點壹伍貳公克），沒
收銷燬之。扣案之玻璃球吸食器貳支，沒收之；又施用第一級毒
品，累犯，處有期徒刑拾月。扣案之海洛因貳包（驗餘淨重合計
零點捌公克），沒收銷燬之。扣案之注射針筒貳支、塑膠吸管杓
子壹支及電子磅秤壹臺，均沒收之；又施用第二級毒品，累犯，
處有期徒刑陸月，扣案之甲基安非他命貳包（驗餘淨重合計貳點
伍玖玖公克），沒收銷燬之；扣案之玻璃球吸食器貳支、塑膠吸
管杓子壹支及電子磅秤壹臺，均沒收之。應執行有期徒刑貳年貳
月。扣案之海洛因貳包（驗餘淨重合計零點捌公克）、甲基安非
他命肆包（驗餘淨重合計貳點柒伍壹公克），均沒收銷燬之。扣
案之注射針筒伍支、玻璃球吸食器肆支、塑膠吸管杓子壹支及電
子磅秤壹臺，均沒收之。
    犯罪事實
一、甲○○前因施用毒品案件，經依臺灣板橋地方法院裁定送觀
    察、勒戒後，認有繼續施用毒品之傾向，由同法院裁定令入
    戒治處所施以強制戒治1年，於民國93年7月10日保護管束期
    滿，以已執行完畢論。復於93年間因違反槍砲彈藥刀械管制
    條例案件，經臺灣高等法院判處有期徒刑1年3月確定；同年
    間再因施用第一、二級毒品案件，經本院各判處有期徒刑9
    月及5月，合併定應執行刑有期徒刑1年1月確定。上開案件
    接續執行，甫於96年4月1日保護管束期滿未經撤銷假釋，視
    為執行完畢。詎其猶不知戒絕毒癮，又再為下列行為：
（一）基於施用第一級毒品海洛因之犯意，於98年8月27日凌晨2
      、3時許，在臺中縣烏日鄉○○○路98號之居處，以針筒
      注射之方式，施用第一級毒品海洛因1次；另基於施用第
      二級毒品甲基安非他命之犯意，於同日上午8、9時許，在
      同一地點，以置於玻璃球燒烤加熱後，吸食所產生煙霧之
      方式，施用第二級毒品甲基安非他命1次。嗣於同日下午1
      時許，為警在其上開居處查獲，當場扣得第二級毒品甲基
      安非他命2包（驗餘淨重合計0.152公克）、注射針筒3支
      及玻璃球吸食器2支，經警採集其尿液送驗結果，亦呈嗎
      啡、可待因及甲基安非他命陽性反應，始查悉上情。
（二）基於施用第一級毒品海洛因之犯意，於98年10月15日晚上
      8時許，在烏日鄉成功嶺某營區外，以針筒注射之方式，
      施用第一級毒品海洛因1次；間隔約半小時後，又基於施
      用第二級毒品甲基安非他命之犯意，在同一地點，以置於
      玻璃球燒烤加熱後，吸食所產生煙霧之方式，施用第二級
      毒品甲基安非他命1次。嗣於翌（16）日凌晨0時40分許，
      為警在烏日鄉○○○路101號前查獲，當場扣得第一級毒
      品海洛因2包（驗餘淨重合計0.8公克）、第二級毒品甲基
      安非他命2包（驗餘淨重合計2.599公克）、玻璃球吸食器
      2支、已使用注射針筒2支、塑膠吸管杓子1支及電子磅秤1
      台，經警採集其尿液送驗結果，亦呈嗎啡、可待因、安非
      他命及甲基安非他命陽性反應，始查悉上情。
二、案經臺中市警察局移送暨臺中市警察局第四分局報請臺灣臺
    中地方法院檢察署檢察官偵查起訴。
    理  由
一、按除被告所犯為死刑、無期徒刑、最輕本刑為3年以上有期
    徒刑之罪或高等法院管轄第一審案件者外，於刑事訴訟法第
    273條第1項程序進行中，被告先就被訴事實為有罪之陳述時
    ，審判長得告知被告簡式審判程序之旨，並聽取當事人、代
    理人、辯護人及輔佐人之意見後，裁定進行簡式審判程序；
    除簡式審判程序及簡易程序案件外，第一審應行合議審判，
    刑事訴訟法第273之1條第1項、第284條之1分別定有明文。
    查本件被告甲○○所犯係死刑、無期徒刑、最輕本刑為3年
    以上有期徒刑或高等法院管轄第一審案件以外之罪，並於本
    院行準備程序時就被訴事實為有罪之陳述，本院合議庭依前
    揭規定，經評議結果，裁定改由受命法官獨任行簡式審判程
    序。又簡式審判程序之證據調查，依刑事訴訟法第273條之2
    規定，不受同法第159條第1項審判外陳述排除之限制，再被
    告對於卷內之各項證據，亦不爭執證據能力，故卷內所列之
    各項證據，自得作為證據，合先敘明。
二、次按施用第一、二級毒品為犯罪行為，毒品危害防制條例第
    10條定有處罰明文。故施用第一、二級毒品者，依前揭規定
    本應科以刑罰。惟基於刑事政策，對合於一定條件之施用者
    ，則依同條例第20條、第23條之規定，施以觀察、勒戒及強
    制戒治之保安處分。又毒品危害防制條例於92年7月9日修正
    公布，自93年1月9日施行，其中第20條、第23條將施用毒品
    之刑事處遇程序，區分為「初犯」及「五年內再犯」、「五
    年後再犯」。依其立法理由之說明：「初犯」，經觀察、勒
    戒或強制戒治後，應為不起訴處分或不付審理之裁定；經觀
    察、勒戒或強制戒治執行完畢釋放後，「五年內再犯」者，
    因其再犯率甚高，原實施之觀察、勒戒及強制戒治既已無法
    收其實效，爰依法追訴或裁定交付審理。至於經觀察、勒戒
    或強制戒治執行完畢釋放後，「五年後再犯」者，前所實施
    之觀察、勒戒或強制戒治已足以遮斷其施用毒品之毒癮，為
    期自新及協助其斷除毒癮，仍適用「初犯」規定，先經觀察
    、勒戒或強制戒治之程序。從而依修正後之規定，僅限於「
    初犯」及「五年後再犯」二種情形，始應先經觀察、勒戒或
    強制戒治程序。倘被告於五年內已再犯，經依法追訴處罰，
    縱其第三次（或第三次以上）再度施用毒品之時間，在初犯
    經觀察、勒戒或強制戒治執行完畢釋放五年以後，已不合於
    「五年後再犯」之規定，且因已於「五年內再犯」，顯見其
    再犯率甚高，原實施觀察、勒戒或強制戒治，已無法收其實
    效，即應依該條例第10條處罰（最高法院95年度第7次及97
    年度第5次刑事庭會議決議足資參照）。經查，本件被告甲
    ○○前因施用毒品案件，經臺灣板橋地方法院以裁定送觀察
    、勒戒後，認有繼續施用毒品傾向，再經該院以92年度毒聲
    字第2164號裁定令入戒治處所施以強制戒治1年，因執行成
    效良好認無繼續戒治必要，由該院以93年度毒聲字第577號
    裁定停止戒治，並於93年4月12日停止其處分出監，所餘戒
    治期間並付保護管束，迄於93年7月10日保護管束期滿未經
    撤銷視為執行完畢，並由臺灣板橋地方法院檢察署檢察官以
    93年度戒毒偵字第352號為不起訴處分。復於前開強制戒治
    執行完畢釋放後5年內之93年間，又因施用第一、二級毒品
    案件，經本院分別判處有期徒刑9月、5月確定等情，有臺灣
    高等法院被告前案紀錄表及在監在押紀錄表各1份附卷可參
    ，揆諸前開說明，因被告在93年7月10日執行完畢後之5年內
    ，業有施用毒品之行為，則本次被告於98年8月及10月間再
    次施用毒品，即與5年後再犯之情形有別，揆諸前開說明，
    公訴人就被告本案施用毒品之犯行提起公訴，核無違誤，自
    應由本院依法判決。
三、上揭犯罪事實，業據被告甲○○於警詢、偵訊及本院審理時
    均坦承不諱，並有上開海洛因2包及甲基安非他命4包扣案，
    復有扣押物品清單5紙、行政院衛生署草屯療養院鑑定書2紙
    、法務部調查局濫用藥物實驗是鑑定書1紙及查獲現場照片3
    張在卷可證。而為警所採之尿液，經送鑑驗結果確呈可待因
    、嗎啡、甲基安非他命陽性反應，亦有中山醫學大學附設醫
    院檢驗科藥物檢測中心出具之尿液檢驗報告2份附卷可稽。
    此外復有臺中市警察局委託驗尿液代號與真實姓名對照表、
    採集尿液鑑定同意書各2份在卷可證。足徵被告自白因有其
    他證據可補強，且查與事實相符，足予憑採。本案事證明確
    ，被告犯行已經證明，應依法論科。
四、核被告甲○○所為，係犯毒品危害防制條例第10條第1項之
    施用第一級毒品罪及同條第2項之施用第二級毒品罪。被告
    所犯上開4罪，犯意各別，行為不同，應分論併罰。被告4次
    施用第一、二級毒品前後持有第一、二級毒品之低度行為，
    應為其施用第一、二級毒品之高度行為所吸收，均不另論罪
    。又被告前有犯罪事實欄所載之前科，甫於96年4月1日保護
    管束期滿執行完畢，有臺灣高等法院被告前案紀錄表及在監
    在押全國紀錄表在卷可稽。其受徒刑之執行完畢後，5年以
    內故意再犯本件有期徒刑以上之罪，為累犯，均應依刑法第
    47 條第1項規定加重其刑。爰審酌被告曾有施用毒品之不良
    素行，經觀察、勒戒、強制戒治後，仍不知悔改警惕，猶繼
    續施用毒品，足見其雖經觀察、勒戒及強制戒治等治療程序
    ，仍未徹底戒絕施用毒品遠離毒害，顯未能善體國家設置觀
    察、勒戒機構，協助毒品施用者戒除毒害之良法美意，亦無
    戒毒決心，兼衡以被告犯罪之動機、方法、手段、智識能力
    暨犯後已坦承犯行，態度尚稱良好等一切情狀，量處如主文
    所示之刑，並定其應執行之刑。
五、另扣案之海洛因2包（驗餘淨重合計0.8公克）及甲基安非他
    命4包（驗餘淨重合計2.751公克），依毒品危害防制條例第
    2條第2項第1款及第2款之規定，分屬第一、二級之毒品，不
    問屬於犯人與否，爰依毒品危害防制條例第18條第1項前段
    之規定，宣告沒收銷燬之。又扣案之注射針筒5支、玻璃球
    吸食器4支、塑膠吸管杓子1支及電子磅秤1臺，均為被告所
    有，且為其供施用毒品犯罪所用之物，業據被告供承在卷（
    參本院卷第40至41頁），爰依刑法第38條第1項第2款、第3
    項之規定，併予宣告沒收之。至於被告為警查獲時另扣得之
    行動電話2支（內含SIM卡各1張），雖屬被告所有，惟核與
    本件被告經起訴及經本院論罪科刑之犯罪事實無關，故不予
    宣告沒收，附此敘明。
六、依刑事訴訟法第273條之1第1項、第299條第1項前段、第310
    條之2、第454條第1項，毒品危害防制條例第10條第1項、第
    2項、第18條第1項前段，刑法第11條前段、第38條第1項第2
    款、第3項、第47條第1項、第51條第5款，判決如主文。
七、如不服本判決，應於收受送達後10日內向本院提出上訴書狀
    ；並應敘述具體理由；其未敘述上訴理由者，應於上訴期間
    屆滿後20 日內向本院補提理由書（均須按他造當事人之人
    數附繕本）「切勿逕送上級法院」。
本案經檢察官乙○○到庭執行職務。
中    華    民    國    98    年    12    月    30    日
                  刑事第七庭    法  官  黃賢婷
以上正本證明與原本無異。
                                書記官  江美琪
中    華    民    國    98    年    12    月    30    日
附錄本案論罪科刑法條全文：
毒品危害防制條例第10條
施用第一級毒品者，處6月以上、5年以下有期徒刑。
施用第二級毒品者，處3年以下有期徒刑。

司法院資訊處製作；財團法人民間司法改革基金會備份。
